臺灣臺北地方法院刑事判決　　　　　　　　　　　　　九十三年度訴字第六四四號
　　公　訴　人　臺灣臺北地方法院檢察署檢察官
　　被　　　告　甲○○
右列被告因偽證案件，經檢察官提起公訴（九十二年度偵字第二○三一○號），本院
判決如左：
    主      文
甲○○證人，於執行審判職務之公署審判時，於案情有重要關係之事項，供前具結，
而為虛偽陳述，處有期徒刑伍月。
    事      實
一、甲○○從未於民國九十年七月二十七日前向公信力企業有限公司（下稱公信力公
    司）之代表人乙○○借用該公司所有，車牌號碼為八Ｇ—八九五五號自用小客車
    。因該車於九十年七月十六日遭曾余生及丁○○侵占，而經臺灣板橋地方法院以
    九十一年度易字第六五七號判決各判處曾余生及丁○○有期徒刑六月（起訴書誤
    載為有期徒刑一年），曾余生不服該判決而提起上訴並繫屬於臺灣高等法院（案
    號為九十一年度上易字第二八八七號）。後於臺灣高等法院審理該案件中，曾余
    生乃聲請傳喚於前開侵占期日後之九十年七月二十七日，曾駕駛該車輛違規遭警
    製發舉發通知單之甲○○為證人，欲證明公信力公司於前開侵占期日後，仍在使
    用該車。而甲○○明知乙○○並未於九十年七月二十七日前將上開車輛借其使用
    ，竟分於九十二年一月十五日下午二時五十分許及同年五月十三日上午十一時許
    ，在臺灣高等法院九十一年度上易字第二八八七號曾余生涉嫌侵占等案件審理時
    ，於案情有重要關係之乙○○究竟有無於九十年七月二十七日前將車牌號碼為八
    Ｇ—八九五五號自用小客車借予甲○○此一事項，供前具結並虛偽陳述稱「我跟
    乙○○借車‧‧‧時間是我在該公司工作期間發生的‧‧‧」、「（該車）是乙○○借給我的」及「乙○○借車給我，我在高速公路開車違規被取締‧‧‧」等
    ，與該案件之真正事實相悖，足以陷審判於錯誤。
二、案經臺灣臺北地方法院檢察署檢察官偵查起訴。
    理      由
一、訊據被告甲○○，對於其有於臺灣高等法院九十一年度上易字第二八八七號被告
    曾余生涉嫌侵占等案件審理時，供前具結稱曾向乙○○借用車牌號碼為八Ｇ—八
    九五五號自用小客車回南部並在高速公路上違規被查獲一情，固均予以承認，惟
    矢口否認有何公訴人所指偽證犯行，辯稱該車確實是乙○○出借予伊，供伊駕車
    回南部云云。查本件被告分於九十二年一月十五日下午二時五十分許及同年五月
    十三日上午十一時許，在臺灣高等法院九十一年度上易字第二八八七號被告曾余
    生涉嫌侵占等案件審理時，於案情有重要關係之乙○○究竟有無於九十年七月十
    六日前後將車牌號碼為八Ｇ—八九五五號自用小客車借予甲○○此一事項，供前
    具結並陳述稱「我跟乙○○借車‧‧‧時間是我在該公司工作期間發生的‧‧‧
    」、「（該車）是乙○○借給我的」及「乙○○借車給我，我在高速公路開車違
    規被取締‧‧‧」等情，有各該筆錄及證人結文各一份在卷可稽（分見臺灣高等
    法院九十一年度上易字第二八八七號卷九十二年一月十五日筆錄及九十二年五月
    十三日筆錄），被告對此亦予承認（見本院九十三年九月十四日審判筆錄第二十
    頁），此情已足認定。從而，本件所應審究者，乃被告於臺灣高等法院具結時所
    證稱有向告訴人借車回南部一情是否屬實。經查：(一)被告從未向乙○○借車牌號
    碼為八Ｇ—八九五五號自用小客車一情，業據證人乙○○於本院審理中證述明確
    （見本院前揭審判筆錄第四頁）。被告雖辯稱當時向乙○○借車回南部之際，曾
    因無照駕駛，而於九十年七月二十七日為警在國道一號高速公路南下一一七公里
    處攔檢舉發（舉發單見臺灣高等法等法院九十一年度上易字第二八八七號卷內）
    云云。然證人即與臺灣高等法院九十一年度上易字第二八八七號被告曾余生共犯
    之丁○○，於本院審理中自承車牌號碼為八Ｇ—八九五五號之自用小客車，確實
    是其於九十年七月十六日在僅告知乙○○要借用該車接人後，與曾余生共同將該
    車開回臺北等語（見本院前揭審判筆錄第十八頁）；徵諸證人丁○○於九十年七
    月二十四日因駕駛八Ｇ—八九五五號之自用小客車違規停車而經警舉發，有臺北
    縣警察局舉發違反道路交通事件通知單一紙在卷可稽（已附於本院卷，原件見臺
    灣板橋地方法院檢察署九十一年度易字第六五七號卷第一三三頁），足證證人丁○○所證述該車確係於九十年七月十六日與曾余生共同駕車回臺北一情為真。是
    該車既於九十年七月十六日之後即已不在乙○○占有中，於九十年七月二十四日
    丁○○尚曾駕駛該車違規停車，則被告所辯其於九十年七月二十七日因無照駕駛
    為警於國道高速公路查獲時，當時占有該車之原因係向乙○○借用云云，顯不可
    採。(二)被告雖另辯稱其於九十年七月間係在乙○○擔任負責人之公信力公司任職
    ，所以才向乙○○借用前述八Ｇ—八九五五號之自用小客車云云。惟本件如前所
    述，被告於九十年七月二十七日占有該車之原因既非係向乙○○所借用，則被告
    是否任職於公信力公司，顯非本件所應斟酌之點，其此點所辯，亦不足採。(三)綜
    上所述，本件事證明確，被告犯行已堪認定，所辯並不足採。
二、查於臺灣高等法院九十一年度上易字第二八八七號被告曾余生侵占等案件中，其
    中關於審酌曾余生是否有侵占前述八Ｇ—八九五五號之自用小客車，關鍵之重點
    即在該車是否一直在乙○○而非曾余生（或曾余生之共犯丁○○）占有之下。從
    而，被告在供前已具結之情形下，就此與案情有重要關係之事項，竟仍為虛偽陳
    述，足認其確有偽證之犯意。是核被告所為，係犯刑法第一百六十八條之偽證罪
    。被告雖先後分於九十二年一月十五日下午二時五十分許及同年五月十三日上午
    十一時許，二次在臺灣高等法院九十一年度上易字第二八八七號曾余生涉嫌侵占
    等案件審理時，供前具結就與案情有重要關係之事項為虛偽陳述，然偽證罪所侵
    害之法益係國家之審判權，故對於同一訴訟案件，證人縱使先後多次具結而為虛
    偽之陳述，因所侵害國家審判權之法益單一，自僅成立單一之偽證罪而不成立連
    續犯（見最高法院八十九年度台上字第七五九一號判決），附此敘明。爰審酌被
    告在法院審判中為偽證行為，極可能使審判產生不正確之結果，對國家司法威信
    影響甚大，及其犯罪動機、目的、犯罪手段及其他一切情狀，量處如主文所示之
    刑，以示懲儆。
據上論斷，應依刑事訴訟法第二百九十九條第一項前段，刑法第一百六十八條，判決
如主文。
本案經檢察官丙○○到庭執行職務。
中　　　華　　　民　　　國　　九十三　　年　　　九　　　月　　 三十 　　日
                              臺灣臺北地方法院刑事第十四庭
                                  審判長法  官  宋松璟
                                        法  官  王綽光
                                        法  官  吳冠霆
右正本證明與原本無異。
如不服本判決，應於判決送達後十日內向本院提出上訴狀（應抄附繕本）。告訴人或
被害人如對於本判決不服者，應具備理由請求檢察官上訴，其上訴期間之計算係以檢
察官收受判決正本之日期為準。
                                        書記官  楊文祥
中　　　華　　　民　　　國　　九十三　　年　　　九　　　月　　 三十 　　日
附錄法條：刑法第一百六十八條
中華民國刑法第一百六十八條
(偽證罪)
於執行審判職務之公署審判時或於檢察官偵查時，證人、鑑定人、通譯於案情有重要
關係之事項，供前或供後具結，而為虛偽陳述者，處七年以下有期徒刑。
